臺灣桃園地方法院刑事判決　　　　　　　　94年度易字第23號
公　訴　人　臺灣桃園地方法院檢察署檢察官
被　　　告　乙○○
上列被告因詐欺案件，經檢察官提起公訴（九十三年度調偵字第
一三四號），本院判決如下：
    主  文
乙○○意圖為自己不法之所有，以詐術使人將本人之物交付，處
有期徒刑捌月。
    事  實
一、乙○○前於民國七十年間，因詐欺案件，經臺灣臺北地方法
    院以七十年度易字第三九七五號判決判處罰金三千元確定；
    又於七十七年間，因侵占案件，經臺灣高等法院以七十七年
    度上訴字第二二七二號判決判處有期徒刑四月確定，於七十
    九年五月四日執行完畢。又於八十九年四月間，得知甲○○
    位於桃園縣龍潭鄉○○路○段五六巷一六弄一號之房屋（以
    下簡稱龍潭鄉之房屋），有積欠中國農民銀行新店分行（以
    下簡稱中國農民銀行）六個月之房屋貸款本息未繳，致使其
    坐落臺北縣板橋市○○路○段七五巷一七號一、二樓之房屋
    （以下簡稱板橋市之房屋）遭中國農民銀行假扣押，竟基於
    意圖為自己不法之所有之詐欺取財犯意，利用甲○○對於法
    律無知之弱點，向甲○○詐稱其係專業之土地代書，只要以
    新臺幣（以下同）二百萬元之費用，將龍潭鄉之房屋移轉登
    記予其他人，即可解決板橋市之房屋遭中國農民銀行假扣押
    之事宜，遂使甲○○陷於錯誤，因而於八十九年四月二十日
    ，與乙○○簽訂授權書，授權乙○○處理撤銷上開板橋市之
    房屋遭中國農民銀行假扣押之事宜，甲○○並因而交付一百
    九十六萬三千元予乙○○。詎事後乙○○非但未使中國農民
    銀行撤銷對於甲○○位於板橋市房屋之假扣押，尚且將其位
    於龍潭鄉之房屋，移轉登記至吳鏡成名下。嗣甲○○屢向乙
    ○○催討，請求其返還前開之一百九十六萬三千元費用，乙
    ○○竟拒不返還，並逃匿無蹤，至此甲○○始知受騙。
二、案經甲○○訴由臺灣桃園地方法院檢察署檢察官偵查起訴。
　　理  由
一、訊據被告乙○○固不否認有向告訴人甲○○稱只要以二百萬
    元之費用，將龍潭鄉之房屋移轉登記予其他人，即可解決板
    橋市之房屋遭中國農民銀行假扣押之事宜，並與告訴人簽訂
    授權書，收受告訴人一百九十六萬三千元等情，惟辯稱：告
    訴人所交付之款項，主要是要處理龍潭鄉之房屋，替告訴人
    逃避債務，其中之三十萬元，伊係交付予吳鏡成作為承接龍
    潭鄉之房屋及中國農民銀行六百餘萬元之代價，伊並非詐欺
    告訴人云云。
二、經查：
（一）１、被告雖辯稱：龍潭鄉之房屋移轉登記予吳鏡成，有交
          付吳鏡成三十萬元作為其承接告訴人對於中國農民銀
          行六百餘萬元債務之代價云云，然證人吳鏡成於臺灣
          桃園地方法院檢察署檢察事務官九十三年六月十五日
          詢問時供稱：（問：是否有接受被告之委託承受桃園
          縣龍潭鄉○○路○段五六巷一六弄一號之房子，並收
          受費用三十萬元？）有，但沒有說上述房子的貸款由
          我負責，因為我需要房子給廠商設定抵押，以便廠商
          可以出貨給我。而被告是告訴我等設定過後，就要還
          房子給他。（問：你的意思是指，房子過戶給你外，
          你還可以收受三十萬元，且不用負擔任何責任？）對
          ，但房子所有的稅金由我負責。（問：收受三十萬元
          時，有無簽立任何契約？）沒有。當初買賣契約只是
          暫時用我的名字，並沒有實際買賣房子的意思等語。
          （詳臺灣桃園地方法院九十三年度調偵字第一三四號
          偵查卷宗第一一五頁）；惟證人吳鏡成又於臺灣桃園
          地方法院檢察署檢察官九十三年七月二十日偵訊時改
          稱：（問：六月十五日庭訊中所言是否屬實？）不實
          在，（問：當初為何與被告約定將甲○○之房子過戶
          到你名下？有無代價？）沒有代價，有人要過戶房子
          到我名下，我當然同意，我也沒有過問房子上有無貸
          款，（問：上次庭訊你供稱稅金由你負責是否如此？
          ）不是，稅金是由被告負責... 上次之陳述是被告叫
          我說的等語（詳上開偵查卷宗第一三一頁）。而被告
          於證人吳鏡成於九十三年七月二十日偵訊時供述上開
          實情後，竟另改稱：（問：有無和吳鏡成串通，叫吳
          鏡成六月十五日庭訊時陳述有收到三十萬元？）三十
          萬元我不是交給吳鏡成，是交給吳鏡成的老闆即莊天
          交等語（詳上開偵查卷宗第一三二頁），然莊天交於
          臺灣桃園地方法院檢察署檢察事務官九十三年八月六
          日詢問時則供稱：（問：吳鏡成或乙○○有無交三十
          萬給你？）均沒有。…我根本不知道有三十萬元的事
          ，是本案訴訟發生後才知道的等語（詳上開偵查卷宗
          第一三八頁）。綜上所述，被告就告訴人龍潭鄉之房
          屋移轉登記予吳鏡成一事，前後供述不一，先供稱已
          交三十萬元予吳鏡成，待吳鏡成否認此事後，又改稱
          係交予莊天交，亦遭莊天交所否認，被告並有勾串證
          人吳鏡成之情，是其就有交付三十萬元予吳鏡成、莊
          天交一節，應係犯後卸責之詞，並不足採信。
      ２、按不動產所有人設定抵押權後，得將不動產讓與他人
          ，但其抵押權不因此而受影響，民法第八百六十七條
          定有明文。告訴人所有位於龍潭鄉之房屋，自八十四
          年十二月四日起，即有設定抵押權予中國農民銀行，
          而該房屋於八十九年五月三日，以買賣為原因，移轉
          登記予吳鏡成，有土地登記謄本、建物登記謄本各一
          紙附卷可稽（詳上開偵查卷宗第九頁、第十頁）。揆
          諸上開條文規定，中國農民銀行之抵押權並不因該不
          動產移轉登記予他人而受影響，且於告訴人設定該抵
          押權予中國農民銀行之際，雖該抵押權屬最高限額抵
          押權，然中國農民銀行對於告訴人，依中國農民銀行
          放款客戶資料查詢所載（詳上開偵查卷宗第七十二頁
          ），於八十九年一月份時，尚欠該銀行六百三十六萬
          九千九百八十元，從而，中國農民銀行就其債權之取
          償，並非必要以實行其抵押權為手段，尚得以執行告
          訴人之其他財產之方式而為取償。因此，被告向告訴
          人訛稱，只要將告訴人位於龍潭鄉之房屋移轉予第三
          人，即得以撤銷中國農民銀行對於告訴人位於板橋市
          房屋之假扣押，係利用告訴人對於法律無知之弱點，
          其將告訴人位於龍潭鄉之房屋轉讓予吳鏡成，實僅虛
          應告訴人，並不具任何法律上之意義，顯係藉以遂行
          其詐欺取財之犯行。
（二）被告又另辯稱：告訴人有授權伊代李正龍繳付其購買位於
      桃園縣平鎮市○○路房屋之訂金二十萬元及其貸款利息五
      萬元，而伊之目的在於以李正龍之名義標得告訴人位於板
      橋市為法院查封、拍賣之房屋後，再轉讓予告訴人云云。
      縱認被告上開所辯為真實，惟告訴人與被告簽訂授權書之
      目的，本在撤銷其板橋市房屋上之假扣押，防止其位於板
      橋市之房屋，為中國農民銀行所拍賣，然被告前開辯詞，
      益徵被告早已了解，若中國農民銀行不撤銷告訴人板橋市
      之房屋之假扣押，則告訴人板橋市之房屋為中國農民銀行
      所拍賣即無法避免，否則何須準備以李正龍之名義標得告
      訴人位於板橋市之房屋，且益見被告明知縱使告訴人龍潭
      鄉之房屋移轉登記予他人，告訴人板橋市之房屋仍有被中
      國農民銀行拍賣之可能，即告訴人龍潭鄉之房屋無論轉讓
      予何人，均與其板橋市之房屋是否遭拍賣無任何關係。再
      者，被告代李正龍繳付其購買位於桃園縣平鎮市○○路房
      屋之訂金二十萬元及其貸款利息五萬元一節，又與李正龍
      是否能標得告訴人位於板橋市之房屋，再轉讓予告訴人一
      節，難認有何關連性，故被告此部分之辯解，亦僅係虛應
      告訴人之情，而對於防免告訴人所有板橋市之房屋遭中國
      農民銀行拍賣，並無任何實益。
（三）告訴人位於板橋市之房屋，雖嗣後並非為中國農民銀行所
      強制執行，此為告訴人於偵查中所自承（詳上開偵查卷宗
      第四三頁），然被告既以上開無從撤銷中國農民銀行對告
      訴人所有板橋市之房屋所為假扣押之方法，向告訴人詐稱
      得以上開方法撤銷假扣押，並因而詐得一百九十六萬三千
      元，告訴人之位於板橋市房屋，最終究為何人所強制執行
      ，並不影響被告之詐欺犯行。綜上所述，被告自始即有詐
      欺取財之不法所有意圖，是被告所辯，顯係飾卸之詞，並
      不可採，其犯行堪以認定，應依法論科。
三、核被告所為，係犯刑法第三百三十九條第一項之詐欺取財罪
    。爰審酌被告前有詐欺前科、素行非佳，利用告訴人對於法
    律無知之弱點，詐得金額高達一百九十六萬三千元，犯罪手
    段惡劣，犯後猶飾詞否認，拒絕與告訴人和解，犯後態度不
    佳等一切情狀，量處如主文所示之刑，以資懲儆。
據上論斷，應依刑事訴訟法第二百九十九條第一項前段，刑法第
三百三十九條第一項，罰金罰鍰提高標準條例第一條前段，判決
如主文。
本案經檢察官張啟聰到庭執行職務。
中　　華　　民　　國　　94　　年　　8 　　月　　31　　日
                  臺灣桃園地方法院刑事第五庭
                      審判長法  官 潘政宏
                            法  官 周炳全
                            法　官 張明儀
以上正本證明與原本無異。
如不服本判決，應於判決送達後10日內向本院提出上訴狀（應附
繕本），上訴於臺灣高等法院。
　　　　　　　　　　　　　  書記官 吳瓊英
中　　華　　民　　國　　94　　年　　9 　　月　　9 　　日
本案論罪科刑法條：
中華民國刑法第339條
意圖為自己或第三人不法之所有，以詐術使人將本人或第三人之
物交付者，處五年以下有期徒刑、拘役或科或併科一千元以下罰
金。
罰金罰鍰提高標準條例第1條
依法律應處罰金、罰鍰者，就其原定數額得提高為二倍至十倍。
但法律已依一定比率規定罰金或罰鍰之數額或倍數者，依其規定
。
